【裁判字號】    99,交聲,16
【裁判日期】    990318
【裁判案由】    違反道路交通管理處罰條例聲明異議
【裁判全文】
臺灣士林地方法院交通事件裁定          99年度交聲字第16號
原處分機關  臺北市交通事件裁決所
異  議  人
即受處分人  甲○○
上列異議人即受處分人因違反道路交通管理處罰條例案件，對於
臺北市交通事件裁決所民國98年11月30北市裁申字第裁22-C0000
0000號裁決不服（原舉發案號：臺北縣政府警察局舉發違反道路
交通管理事件通知單北縣警交大字第 C00000000號），聲明異議
，本院裁定如下：
    主  文
異議駁回。
    理  由
一、按汽車行駛至交岔路口，其行進、轉彎，應遵守燈光號誌或
    交通指揮人員之指揮；車輛面對圓形紅燈之行車管制號誌，
    表示禁止通行，不得超越停止線或進入路口，道路交通安全
    規則第102條第1項第1款及道路交通標誌、標線、號誌設置
    規則第206條第5款第1目分別定有明文。次按汽車駕駛人，
    行經有燈光號誌管制的交叉路口闖紅燈者，處新臺幣（下同
    ）1,800元以上5,400元以下罰鍰，並記違規點數3點，道路
    交通管理處罰條例第53條第1項及第63條第1項第3款亦有明
    文規定。
二、原處分意旨略以：異議人即受處分人甲○○於民國98年9月
    20日18時40分許，駕駛車牌號碼5223-EW號自用一般小客車
    （下稱系爭車輛），行經臺北縣淡水鎮○○路○段499號前交
    岔路口時，因未依燈光號誌規定行車，為警以「闖紅燈（三
    芝往淡水方向）」為由，當場攔停舉發違規。嗣異議人於舉
    發通知單上所載之應到案期限前向原處分機關提出申訴，經
    原處分機關函請舉發單位即臺北縣政府警察局淡水分局調查
    結果，仍認異議人確有前開違規行為，原處分機關乃於98年
    11月30日以異議人有「駕車行經有燈光號誌管制之交岔路口
    闖紅燈」之違規事實，依道路交通管理處罰條例第53條第1
    項及第63條第1項第3款（原處分漏載第1項第3款）之規定，
    裁處異議人罰鍰2,700元，並記違規點數3點。
三、異議意旨略以：伊無闖紅燈之行為，當日車潮擁擠，因前方
    一部機車插入其車前，伊緊急踩剎車之後繼續前行，此一瞬
    間伊有看到正好轉黃燈，但車正好擋在行人道上，且行人又
    逼近，只好繼續跟著前車前進，期間交警未示意不能再前進
    ，待伊車行至道路中間交警面前，交警才示意車停路邊，伊
    感到莫名其妙，伊未有闖紅燈之行為，據此聲明異議云云。
四、經查：
  (一)本件異議人即受處分人甲○○於98年9月20日18時40分許
      ，駕駛系爭車輛，行經臺北縣淡水鎮○○路○段499號前設
      有燈光號誌之交岔路口，經警攔停舉發闖紅燈之事實，為
      異議人所不爭，並有臺北縣政府警察局北縣警交大字第C0
      0000000號舉發違反道路交通管理事件通知單1紙（見本院
      卷第7頁）附卷可稽，此部分事實洵堪認定。
  (二)異議人雖以前詞置辯，惟查：
    1.訊據證人即舉發本件違規之警員乙○○結證：當時伊在淡
      金路4段499號前路口的聖約翰大學前，站在該交叉路口的
      兩個紅綠燈中間，伊看到紅燈，有高舉指揮棒請四方的車
      輛停下，當時異議人還沒有進入路口，在斑馬線之前，還
      沒有跨越停止線，但還是繼續開過路口，故伊把異議人攔
      停；從伊看到異議人違規到攔停，異議人之車輛沒有移開
      伊的視線，因為伊要攔停那個方向的車子，有看那個方向
      ，故伊從異議人還沒有跨越停止線時就開始注意，伊可以
      確定異議人車輛跨越停止線的當時燈號已經轉為紅燈，因
      為伊在執勤交檢的勤務，是以紅綠燈為主，幫忙做手勢疏
      導車輛，黃燈的時候伊會稍微將指揮棒舉起來，通常會吹
      哨，紅燈的時候伊就會高舉指揮棒，印象中伊高舉指揮棒
      請用路人停止時，異議人之車輛還沒有跨越停止線，事後
      異議人還是開車通過路口，沒有停下，伊才會用指揮棒請
      異議人停車到路邊；伊值勤時若遇到民眾有質疑，會特別
      把當時的情形紀錄在工作紀錄簿上，避免出庭的時候忘記
      當時的情形，伊記得開單的時候異議人有質疑，好像是說
      沒有闖紅燈，但是內容伊已經不記得，這次是用單號查詢
      工作紀錄簿並帶來；伊當交通員警已經好久，出庭作證也
      很多次，所以對於開單會特別注意等語明確（見本院卷第
      19-20頁），復有其庭呈詳載查獲本件違規時間、地點、
      違規車號、攔停及舉發過程之98年9月20日18時至20時之
      工作紀錄簿影本可佐（見本院卷第23頁）。細繹證人乙○
      ○上開證述，其既係站立於該交岔路口兩個紅綠燈中間，
      且配合號誌以手勢、指揮棒幫忙疏導車輛，自得目視清楚
      見異議人違規事實及過程，且其對異議人闖越紅燈之情形
      及攔查、取締之方式描述詳盡，內容尚稱合理明確，顯非
      一般憑空捏造證詞可擬；又庭呈之員警工作紀錄簿乃其職
      務上所製作之紀錄文書，該紀錄係完成於業務終了前後，
      無預見日後可能會被供作為證據之偽造動機，其虛偽之可
      能性甚小；再者，其係依法令負責交通勤務，以一般執勤
      員警之專業訓練而言，對於該等職務上事項之觀察程度自
      遠較一般人更為專注，於客觀合理判斷異議人闖紅燈之情
      形予以攔停開單舉發，衡情當無誤認異議人違規事實之虞
      ；另本院參酌員警執行公務時，本身即受有行政懲處責任
      之監督，且其到庭具結作證，更係以刑事責任擔保其證言
      之真實性，況其與異議人互不相識，彼此亦無仇怨，當不
      至甘冒涉犯偽證罪之風險，蓄意構陷異議人，本院就其前
      開證言又查無顯著瑕疵或與事實不符之處，應認其於本院
      經具結所為上開異議人於前揭時、地，未依燈光號誌規定
      ，於紅燈之情形下，仍駕駛車身尚未超越停止線、尚未進
      入交岔路口之系爭車輛進入路口等證言，當可採信，堪認
      異議人確於上揭時、地有「駕車行經有燈光號誌管制之交
      岔路口闖紅燈」之違規事實。
    2.又按行車管制號誌之圓形紅燈燈號顯示之意義為「車輛面
      對圓形紅燈表示禁止通行，不得超越停止線或進入路口」
      ，道路交通標誌標線號誌設置規則第206條第5款第1目定
      有明文；復按駕駛人駕駛汽車，應遵守道路交通標誌、標
      線、號誌之指示，並服從交通指揮人員之指揮；汽車行駛
      至有號誌之交叉路口，遇有前行或轉彎之車道交通擁塞時
      ，應在路口停止線前暫停，不得逕行駛入交叉路口內，道
      路交通安全規則第90條及第102條第1項第13款亦有明文規
      定；故汽機車駕駛人行進至有燈光號誌管制之交岔路口，
      其行進、轉彎應遵守燈光號誌之指示，而燈光號誌顯示為
      圓形紅燈之情形下，不論有無往來車輛，即應停止於停止
      線前，而不得有超越停止線、進入路口之行為，否則即屬
      道路交通法規所定義之「闖紅燈」行為，而應受罰，此並
      有交通部82年4月22日交路 (82)字第009811號函釋可參。
      查異議人乃領有合格駕駛執照之汽車駕駛人，對於前開規
      定應甚為熟稔，並應予遵循，於未能確認前方路況是否得
      以通行之情況下，應隨時採取必要之安全措施，以維護交
      通秩序，確保所有用路人之交通安全，是縱有異議人所辯
      違規地點塞車等情，然依前開規定，於圓形紅燈顯示後，
      業已禁止通行，不得有任何超越停止線或進入路口之駕駛
      行為，異議人明知其行向業已轉為圓形紅燈，自不能因交
      通壅塞，即無視於前開規定，在系爭車輛車身尚未進入交
      岔路口之情形下，仍違規駕駛系爭車輛闖越紅燈進入路口
      ，況若違規地點車流量大交通壅塞，異議人應在路口暫停
      ，不得逕行駛入交岔路口內，亦為前揭規定揭諸甚明，是
      其所辯仍無足採。
五、從而，異議人確有於前揭時、地行經有燈光號誌管制交叉路
    口闖紅燈之違規行為，原處分機關依道路交通管理處罰條例
    第53條第1項、第63條第1項第3款（原處分漏載第1項第3款
    ）之規定，裁處異議人2,700元罰鍰，並記違規點數3點，核
    無違誤。本件異議為無理由，應予駁回。
據上論斷，應依道路交通案件處理辦法第19條，裁定如主文。
中    華    民    國    99    年    3     月    18    日
                        交通法庭法  官  謝佳純
以上正本證明與原本無異。
如不服本裁定應於裁定送達後 5日內向本院提出抗告狀。
                                書記官  游育慈
中    華    民    國    99    年    3     月    18    日

司法院資訊處製作；財團法人民間司法改革基金會備份。
